【裁判字號】    98,上易,922
【裁判日期】    980603
【裁判案由】    詐欺
【裁判全文】
臺灣高等法院刑事判決                 98年度上易字第922號
上  訴  人  臺灣臺北地方法院檢察署檢察官
被      告  乙○○
上列上訴人因被告詐欺案件，不服臺灣臺北地方法院九十七年度
易字第二六六三號，中華民國九十八年二月二十五日第一審判決
（起訴案號：臺灣臺北地方法院檢察署九十六年度偵字第一二四
○七號），提起上訴，本院判決如下：
    主  文
上訴駁回。
    理  由
一、依刑事訴訟法第三百五十條、第三百六十一條、第三百六十
    二條、第三百六十七條規定，不服地方法院之第一審判決而
    上訴者，須提出上訴書狀，並應敘明具體理由，為上訴必備
    之程式；其所提出之書狀未敘述上訴理由，或僅曾以言詞陳
    述上訴理由者，均應於上訴期間屆滿後二十日內補提理由書
    於第一審法院。第一審法院經形式審查，認逾期未補提上訴
    理由者，應定期間先命補正，逾期未補正者，為上訴不合法
    律上之程式，應以裁定駁回。倘已提出上訴理由，但所提非
    屬具體理由者，則由第二審法院以上訴不合法律上之程式，
    判決駁回。而所謂具體理由，必係依據卷內既有訴訟資料或
    提出新事證，指摘或表明第一審判決有何採證認事、用法或
    量刑等足以影響判決本旨之不當或違法，而構成應予撤銷之
    具體事由，始克當之（例如：依憑證據法則具體指出所採證
    據何以不具證據能力，或依憑卷證資料，明確指出所為證據
    證明力之判斷如何違背經驗、論理法則）；倘僅泛言原審判
    決認定事實錯誤、違背法令、量刑失之過重過輕微，而未依
    上揭意旨指出具體事由，或形式上雖已指出具體事由，然該
    事由縱使屬實，亦不足以認為原審判決有何不當或違法者（
    例如：對不具有調查必要性之證據，法院未依聲請調查亦未
    說明理由，或援用證據不當，但除去該證據仍應為同一事實
    之認定），皆難謂係具體理由，俾與第二審上訴制度旨在請
    求第二審法院撤銷、變更第一審不當或違法之判決，以實現
    個案救濟之立法目的相契合，並節制濫行上訴（最高法院九
    十七年度台上字第八九二號決參照）。又觀諸刑事訴訟法第
    三百六十一條修正之立法說明三，謂「原審法院對上訴書狀
    有無記載理由，應為形式上之審查，認有欠缺，且未據上訴
    人自行補正者，應定期間先命補正，爰於第三項後段明定。
    至上訴理由是否具體，係第二審法院審查範圍，不在命補正
    之列」，故修正後該規定所指應由第一審法院先命補正之「
    上訴書狀未敘述理由」，係指上訴書狀僅聲明對原審判決不
    服，就不服理由未為任何敘述，自形式上觀察，可認係未提
    出上訴理由之情形而言，若上訴書狀對不服之理由已有所敘
    述，僅敘述不具體者，究有別於「未敘述理由」，自不生應
    依該規定命補正之問題。同此旨趣，刑事訴訟法第三百六十
    七條增列為不合法情形之「上訴書狀未敘述理由」者，亦應
    採相同解釋。又上訴書狀已敘述上訴理由，但所述不「具體
    」者，雖非「上訴書狀未敘述理由」一語涵攝之範圍，然既
    不符合「上訴書狀應敘述『具體』理由」之規定，仍屬上訴
    「不合法律上之程式」，且依上開立法說明，此類不合法，
    不在得補正之列，法院自毋庸命補正；而由第二審法院逕認
    上訴不合法，以判決駁回（最高法院九十七年度台上字第八
    九二號、第三五九九號、第三八八九號判決參照）。
二、經查，原判決已於理由內說明，略以：「(一)雖該日活動已非
    告訴人掛名贊助之活動，然既係告訴人決定中止贊助後，被
    告依原本規劃舉辦之活動，自堪認被告仍有舉辦與先前向告
    訴人陳稱之活動內容相似之活動，則被告是否確有詐欺犯行
    ，即非無疑。(二)衡諸一般贊助公益活動中，贊助者多著眼於
    活動之公益性質，而純粹提供金錢贊助，並未參與活動舉辦
    及分擔工作，與公益活動主辦單位對於公益活動內容及執行
    細節亦未必一一獲得共識，被告於志工協會與告訴人簽訂Da
    ily Volunteer Association Hearty國際兒童志工村『Hear
    ty親子志工時尚秀』活動協議書後，積極為從事邀請藝人、
    政治人物參與系爭活動及策劃系爭活動內容等行為，並於95
    年 3月31日舉辦國際兒童志工村成立大會，邀請國際志工協
    會IAVE世界總會長Mrs. Liz Burns、斯時外交部長黃芳彥到
    場致詞，且有知名政治人物、藝人到場與小朋友一同走秀等
    活動，縱使被告於籌辦系爭活動過程中欲變動系爭活動當日
    表演項目、方式及出席人員等事項，是否即得認被告有不法
    所有之意圖或施詐術之行為？顯非無疑。(三)依證人甲○○、
    丁○○於偵查中之證述、證人丙○○於偵查中及原審法院審
    理時之證述，被告代表志工協會與告訴人就系爭活動之內容
    ，即表演項目、方式及出席人員是否業已具體明確？即非無
    疑。(四)志工協會與告訴人所簽訂之Daily Volunteer Associ
    ation Hearty國際兒童志工村『Hearty親子志工時尚秀』活
    動協議書並無附件，而Daily Volunteer Association Hear
    ty Family國際兒童志工村 Hearty親子志工時尚秀活動企劃
    書係志工協會與告訴人簽訂 Daily Volunteer Association
    Hearty國際兒童志工村『Hearty親子志工時尚秀』活動協議
    書後，由被告陸續提出予告訴人，自難認該活動企劃書為志
    工協會與告訴人間契約之一部分，遑論上開活動企劃書中對
    於 Hearty Family秀內容並未具體表明其所應呈現方式，則
    被告為提供公益性質，將上開活動企劃書中所載『Hearty F
    amily 秀』以舞台劇結合走秀方式抑或純以舞台劇之方式呈
    現，仍有達活動企劃書中所載要求之可能，是否與原企劃書
    內容有違？即非無討論之餘地。再者，觀之卷附被告於系爭
    活動舉辦前提供予證人丙○○參考之 Hearty Family志工時
    尚秀劇本（編劇修正中）之記載，足認被告所策劃之表演項
    目乃是在兒童舞臺劇表演後，再由兒童模特兒至伸展臺走前
    走秀，是被告前開辯稱伊只是多加舞臺劇的表演，仍有走秀
    等語，尚足採信。至於前開活動企劃書中所載藝人名單乃係
    被告策劃、預定之邀請名單，雖有藝人或有代言問題，或因
    時間不能配合而無法到場，惟被告所策劃之舞臺劇表演內容
    中，參與表演之兒童及藝人不斷強調 『Hearty Family』等
    語，顯足以達成證人丙○○所謂『藉由與公益結合推廣哈禔
    』之要求，縱認被告執行內容與前開活動企劃書所載有所差
    異，或與證人甲○○、丙○○主觀認知有所落差，惟尚難逕
    認被告所為有何不法所有之意圖。(五)依證人丙○○於偵查中
    之證述、戊○○於偵查中及原審法院審理時之證述，足認被
    告於系爭活動舉辦前，業已預定亞太會館場地，並寄發邀請
    卡，邀請藝人及政治人物等參與系爭活動，惟因告訴人臨時
    取消贊助，為節省支出，始將舉辦活動之場地由亞太會館臨
    時改至臺北市議會一樓交誼廳內。是原審法院實難因系爭活
    動舉辦地點不在原預定之亞太會館或晶華酒店改至臺北市議
    會一樓交誼廳內遽認被告有何詐欺取財罪嫌。(六)縱使告訴人
    認被告事後提出支出費用明細中有部分費用並未確實用在系
    爭活動上，惟尚難以此逕認被告於向告訴人勸募贊助費用之
    初即有詐欺取財之不法所有意圖。」（見原判決書第六頁至
    十五頁），是原審法院經詳細調查後，綜合各情，因而為被
    告無罪之諭知，經核自無不合，亦與證據、經驗及論理原則
    不相違背。公訴人不服原判決，於九十八年三月十二日提起
    上訴，其提出之上訴書所敘述之上訴理由僅泛稱：「原審法
    院未審究被告依活動項目所編列之預算，是否與贊助金之實
    際用途一致，此關鍵事實涉及是否施用詐術，且本件不因事
    後之和解而影響上開關鍵事實之判斷」云云，上訴意旨所指
    前開諸端或係「對原判決理由已說明之事項（上揭原判決說
    明(六)），為單純之事實上爭執」，或屬「原審法院取捨證據
    及證據證明力判斷」職權之合法行使，況依公訴人起訴意旨
    係針對被告舉辦秀場地點及走秀內容與協議不符，至贊助金
    支出明細乃履行契約中之枝枝節節，此部分公訴人亦未能具
    体指出如何不符，是縱有如公訴人主觀認定不符之處，亦屬
    民事糾葛，此外復未依憑卷證資料，明確指出原審法院所為
    證據證明力之判斷如何違背經驗、論理法則，或提出新事證
    ，指摘或表明原審法院有何採證認事、用法或量刑等足以影
    響判決本旨之不當或違法。是其提出上訴書所敘述之理由，
    顯與刑事訴訟法第三百六十一條第二項規定上訴書狀所應具
    備之「具體理由」未合，其上訴即屬違背法律上之程式，爰
    不經言詞辯論，逕予駁回。
據上論斷，應依刑事訴訟法第三百六十七條前段、第三百七十二
條，判決如主文。
中    華    民    國    98    年    6     月    3     日
                  刑事第二庭審判長法  官  洪光燦
                                  法  官  林恆吉
                                  法  官  宋明蒼
以上正本證明與原本無異。
不得上訴。
                                  書記官  駱麗君
中    華    民    國    98    年    6     月    3     日


司法院資訊處製作；財團法人民間司法改革基金會備份。
